臺灣苗栗地方法院民事簡易判決　　　　　　 九十年度苗簡字第六四七號
　　原　　　告　丙○○
　　被　　　告　乙○○
　　訴訟代理人　甲○○
右當事人間執行異議之訴事件，本院判決如左：
    主    文
原告之訴駁回。
訴訟費用由原告負擔。
    事實及理由
壹、原告之聲明：
    （一）鈞院九十年度執人字第四二二三號（應係本院九十年度執字第四二二三號
          清償債務事件之誤），所為之強制執行程序應予撤銷。
    （二）訴訟費用由被告負擔。
貳、事實摘要：
甲、原告方面：
（一）被告乙○○持本院八十九年度簡上字第四六號和解筆錄，向本院民事執行處聲
      請對原告強制執行，業經該處以九十年度執字第四二二三號查封原告所有坐落
      苗栗縣大湖鄉○○段第一三二九之六十地號土地及存款。
（二）原告已於九十年十月十日前即同年九月二十八日依上開和解筆錄之內容，將苗
      栗縣大湖鄉○○段六七三地號土地（下稱系爭土地）上之地上物除去，並將該
      土地返還被告，此有照片四張及證人廖阿火可證。從而，原告依該和解筆錄之
      約定即無給付被告新台幣（下同）十萬元之義務，但被告卻執該和解筆錄聲請
      上述強制執行，使原告疲於奔命，實有違誠實信用原則，爰依強制執行法第十
      四條第一項之規定，提起本訴。
（三）伊於九十年九月二十八日鋸樹時，因風大，並且其鋸子沒有那麼大，故無法將
      之鋸與地平，如被告要求其將整株樹挖掉，應給付其吊車費用。又其嗣後已將
      剩下之樹幹鋸掉，且枝葉也已清理乾淨。
乙、被告方面：
（一）兩造確曾達成上述訴訟上之和解，但原告於九十年九月二十八日砍除上述柿子
      樹時，各樹均留有一截樹幹，且將枝葉遺留在現場，亦未將系爭土地返還被告
      ，此有其所拍攝之照片及證人廖阿火、柯宏憲可證。九十年十月十日伊有請村
      長廖阿火轉告原告應將遺留之樹幹砍光，但原告並未履行。且原告於九十一年
      二月二十二日本院至履勘前，才將枝葉搬走。
（二）原告既未於九十年十月十日前履行上述和解筆錄之約定，伊請求原告給付十萬
      元，並對之聲請強制執行，依法自屬有據。
參、法院之判斷：
一、按執行名義成立後，如有消滅或妨礙債權人請求之事由發生，債務人得於強制執
    行程序終結前，向執行法院對債權人提起異議之訴，強制執行法第十四條第一項
    前段固定有明文。
二、再按兩造前因八十九年度簡上字第四六號確認界址事件，於九十年八月八日在本
    院成立訴訟上和解，其和解筆錄第一項內容為：「上訴人（即丙○○）願於民國
    九十年十月十日前將坐落苗栗縣大湖鄉○○段六七三地號土地上如附圖所示A部
    分面積三點四平方公尺，B部分面積四點一平方公尺，C部分面積四點七平方公尺
    ，D部分面積五點六平方公尺之地上物除去，並將土地返還被上訴人（即乙○○
    ）。屆期不履行，上訴人願賠償被上訴人新台幣十萬元，地上物歸由被上訴人所
    有並返還土地」乙節，為兩造所不爭，並有原告所提出之該和解筆錄影本一件附
    卷可稽，復經院調取該卷宗核閱屬實，應堪信實。依該和解筆錄所示，丙○○必
    須於九十年十月十日前，履行二個義務，即將系爭土地上之地上物除去，並將該
    地交還乙○○，如該二義務中之一部或全部未履行，則停止條件成就，即應給付
    乙○○十萬元，因其為和解筆錄內容之一部分，故亦可為執行名義。
三、又按被告以原告未履行上述義務而應給付其十萬元為由，持該和解筆錄為執行名
    義，於九十年十月二十二日具狀向本院民事執行處聲請對原告強制執行，業經該
    處以九十年度執字第四二二三號清償債務事件，查封原告所有坐落苗栗縣大湖鄉
    ○○段第一三二九之六十地號土地，並扣押原告於卓蘭郵局及苗栗縣大湖地區農
    會之存款乙節，為兩造所不爭，並經院調取該執行卷宗核閱屬實，自可信實。
四、本件之爭點為：原告有無於九十年十月十日前，依該和解筆錄之約定，將系爭土
    地上之地上物除去，並將該地返還被告。經查：
    （一）原告先於起訴狀稱其於九十年九月二十八日即已將系爭土地上之地上物即
          柿子樹四株砍除，並提出其當時所拍攝之照片四張為證（但因未調整照相
          機上之日期，以致照片上出現之日期為八十七年三月四日）。惟依該四張
          照片中編號二及四所示（即原告註明「九月二十八日地上物除去後」之照
          片）：該柿子樹均留有一截樹幹尚未鋸掉，且鋸下之枝葉棄置其旁，據此
          尚難證明原告已履行上述和解筆錄之約定。
    （二）證人即大湖鄉栗林村村長廖阿火及當時轄區警員柯宏憲均結證稱：原告於
          如（一）所示之時間砍樹時，渠等二人均有告之應鋸與地平。另證人柯宏
          憲證稱：其於九十年十月十一日又到現場，發現上開柿子樹還有一公尺左
          右的樹幹未砍除，且枝葉留在原地（參本院九十一年二月二十二日勘驗筆
          錄及同年三月十三日言詞辯論筆錄）。又原告於九十一年一月二日言詞辯
          論時，提出其於九十年十二月二十六日重新砍除上述遺留之樹幹，並清理
          枝葉之照片九張，依該照片所示上開樹幹確已鋸與地平，但其時間已在和
          解筆錄所約定之後。另本院於九十一年二月二十二日至現場勘驗時，上述
          業經原告鋸除之樹幹四截尚在現場，經丈量結果，其長度分別為一０六、
          九十一、一一０及九十六公分，此有本院之勘驗筆錄及照片六張附卷可稽
          。由上可見，原告於九十年十月十日前，雖曾鋸掉上開柿子樹，但各樹均
          留有一截約一公尺長之樹幹未鋸與地平，且鋸下之枝葉棄置其旁，自難謂
          其已履行上述和解筆錄之約定，已甚明確。
    （三）縱然原告主張其於九十年九月二十八日砍樹後，已口頭通知被告將系爭土
          地返還之，證人廖阿火並結證稱確有此事，但如前所述，原告既未按和解
          筆錄之約定於九十年十月十日前將上述地上物全部除去，揆諸前揭說明，
          被告請求原告給付十萬元之停止條件顯然已經成就，故被告執此和解筆錄
          為執行名義，聲請本院對原告為上述強制執行行為依法尚無不當。
五、末查原告雖然於九十年十二月二十六日重新砍除上述遺留之樹幹，此就被告依上
    開和解筆錄取得之十萬元債權之執行名義並不生影響，且該和解筆錄並未記載原
    告如於九十年十月十日之後履行上述二個義務時，即可免除上開十萬元債務。故
    原告嗣後雖曾重新砍除上述遺留之樹幹，亦非強制執行法第十四條第一項所謂之
    「消滅或妨礙債權人請求之事由發生」，從而，原告據此法條提起本訴為無理由
    ，應予駁回。
六、兩造其餘之攻擊防禦方法，經本院審酌後，認與本判決之結果不生影響，爰不一
    一論述，附此敘明。
七、據上論結，原告之訴為無理由，依民事訴訟法第七十八條判決如主文。
中　　　華　　　民　　　國　　九十一　　年　　　三　　　月　　二十七　　日
　　　　　　　　　　　　　　　　　　　　臺灣苗栗地方法院苗栗簡易庭
~B法　　　官　詹日賢
右為正本係照原本作成。
如對本判決上訴，須於判決送達後廿日內向本院提出上訴狀。
~B法院書記官　萬碧蓮
中　　　華　　　民　　　國　　九十一　　年　　　三　　　月　　二十八　　日
